臺灣臺北地方法院刑事判決
109年度易字第1003號
公  訴  人  臺灣臺北地方檢察署檢察官
被      告  甲ＯＯ


選任辯護人  張復鈞律師
上列被告因家庭暴力罪之傷害案件，經檢察官提起公訴（108年
度偵續字第471號），本院判決如下：
    主  文
葉明峰無罪。
    理  由
公訴意旨略以：被告甲ＯＯ與告訴人乙ＯＯ係母子關係，2人間具有
  家庭暴力防治法第3條所定之家庭成員關係，雙方因補發房屋
  權狀乙事產生嫌隙，被告竟基於傷害他人身體之犯意，於民國
  107年11月28日上午5時20分許，在臺北市○○區○○街000號3樓住
  處，乘酒意未消之際，前往告訴人之房間徒手拉扯坐在床沿之
  告訴人左手腕、左手臂，猛力將其甩至床邊衣櫥附近撞及紙箱
  ，致告訴人受有左前臂瘀血、左肩壓痛、左手背瘀傷之傷害。
  因認被告涉犯修正前刑法第277條第1項之傷害罪嫌等語。
按犯罪事實應依證據認定之，無證據不得認定其犯罪事實；不
  能證明被告犯罪者，應諭知無罪之判決，刑事訴訟法第154條
  第2項及第301條第1項分別定有明文。又事實之認定，應憑證
  據，如未能發現相當證據，或證據不足以證明，自不能以推測
  或擬制之方法，以為裁判之基礎；而刑事訴訟法上所謂認定犯
  罪事實所憑之證據，雖不以直接證據為限，間接證據亦包括在
  內，然而無論直接或間接證據，其為訴訟上之證明，須於通常
  一般之人不致有所懷疑，而得確信其為真實之程度者，始得據
  為有罪之認定，若其關於被告是否犯罪之證明未達此程度，而
  有合理性懷疑之存在，致使無法形成有罪之確信，根據「罪證
  有疑，利於被告」之證據法則，即不得遽為不利被告之認定。
  再者，告訴人之告訴，係以使被告受刑事訴追為目的，是其陳
  述是否與事實相符，仍應調查其他證據以資審認，必被害人所
  述被害情形，無瑕疵可擊，且就其他方面調查，又與事實相符
  ，始足據為有罪判決之基礎。
公訴意旨認被告涉有修正前刑法第277條第1項之傷害罪嫌，無
  非係以告訴人於偵查中之指訴、證人即被告之女兒丙ＯＯ於偵查
  中之證述、證人丙ＯＯ與告訴人之對話錄音檔光碟、譯文、現場
  照片、臺北市立聯合醫院和平院區（下稱和平醫院）受理家庭
  暴力事件驗傷診斷書（下稱本案驗傷診斷書）、告訴人之病歷
  紀錄、X光片光碟、109年4月6日函文、本院107年度家護字第1
  002號民事通常保護令、108年度家護抗字第21號民事裁定影本
  及上開卷宗影本等件資為論據。
訊據被告堅詞否認有何傷害之犯行，並陳稱：其於上開時間在
  自己的房間內睡覺，沒有前往告訴人的房間拉扯告訴人的手、
  施暴，告訴人的傷勢非其造成等語。經查：
㈠告訴人於107年11月28日上午7時32分許至和平醫院就醫，經醫
  師診斷受有左前臂、左手背瘀血及左肩壓痛等情，有本案驗傷
  診斷書、和平醫院急診病歷、急診醫囑單、急診護理紀錄、一
  般檢查報告及109年4月6日北市醫和字第10932803100號函等件
  附卷可考（見他卷第3頁正反面、偵續卷第19頁至第25頁、第6
  5頁），且為被告所不爭執（見本院109年度易字第1003號卷《
  下稱本院卷》第32頁至第33頁），此部分事實，固堪認定。
㈡告訴人歷次指述有前後不一致之瑕疵：
⒈其於本院108年度家護抗字第21號通常保護令事件（下稱民事保
  護令事件）調查程序中證稱：我是「5點起床，要吃飯，倒開
  水坐在床邊」，被告喝醉「把我手抓過去」等語（見偵續卷第
  86頁）。
⒉然於偵查中改稱：（問：告何人何事？）107年11月28日上午5
  點20分許，在萬華區三水街的家裡，「我在睡覺，他就把我拉
  起來，甩到旁邊」，我沒有跌倒，我手受傷，拉扯我2次，都
  是在同個地點，第2次的時候，我那時候站著，被告又再拉我1
  次，2次都是拉左手。（問：當天被告有無很大聲跟妳爭執？
  ）沒有，「我在床上躺著」，被告就拉我左手起來，之後把我
  甩到我房間桌子前面去。（問：有無拉妳撞到哪裡？）撞到紙
  箱，紙箱裡面放衣服，「我整個胸前」撞到紙箱。（問：你的
  左前臂有無受傷？）被告是從我左前臂開始抓、拉，順勢拉到
  左手臂才受傷的。（問：妳有無大叫？）「沒有，我只有說你
  為何這樣，我沒有很大聲叫，怕吵到家裡面的人」等語（見他
  卷第15頁至第17頁）。
⒊又於偵查中證稱：（問：107.11.28日你受有何傷害？）那天「
  我要等熱水冷要吃藥」，被告就來我的房間，拉我的左手，當
  時被告酒醉，我會害怕，然後被告「又進來很緊地拉我的左手
  掌背，然後從床邊，甩到我房間的衣櫥那裡」......當天我從
  醫院回來，丙ＯＯ就說為什麼發生這種事不叫她，我說「我有一
  直叫丙ＯＯ」，但是丙ＯＯ說她有吃安眠藥所以沒聽到，丙ＯＯ從小
  到大都是我顧的，我們的感情應該還可以，丙ＯＯ很依賴我，我
  們過去相依為命，後來被告才回來住。（問：事發當時有無叫
  很大聲？）「有」等語（見偵續卷第30頁至第31頁）。
⒋再於本院準備程序中稱：我那天是因為「5點多起來發現我還沒
  有吃藥，我就起床去倒了一杯熱水放在房間床邊的桌上，要等
  水涼」，被告就進來問「是怎麼樣」，就用右手抓著我的左手
  手腕，把我往我的左手邊拉扯過去，然後被告就出去了，後來
  「過2分鐘又用他的右手拉我的左手腕，我說很痛，但是他還
  是繼續拉扯我到同一位置，我的『後背』有撞倒紙箱」等語（見
  本院109年度審易字第1617號卷第43頁）。
⒌嗣於審理中證稱：伊睡到上午5時許，「我想到我還沒有吃藥，
  我就起來吃藥，我倒了一杯熱水，坐在床邊等水變涼」，被告
  回來就進來我房間，被告就拉我的左手，對我說「你是怎樣」
  ，我也問被告「你是怎樣」，「被告就把我甩到房間的紙箱上
  ，走出房間，出去以後又進來，掐住我的手腕，我說很痛，又
  把我甩出去，我又摔到紙箱上」，我的肩膀因此而扭傷。（辯
  護人問：被告對妳稱「你是怎樣」，妳回稱「你是怎樣」，被
  告掐住妳的手腕時，妳有無尖叫或大聲說妳很痛？）我「很用
  力地說」我很痛。（辯護人問：妳說「你是怎樣」時，妳的音
  量如何？）也是「很大聲」。（法官問：妳說被告甩了妳幾次
  ？）「2次」，第1次是他拉住我的手腕，我問他「怎樣」，他
  把我甩出去，第2次是他拉住我手腕，我喊很痛，他才把我甩
  出去。（法官問：平常丙ＯＯ房間如果發出聲音，妳房間聽得到
  聲音嗎？）平常我在房間很大聲講話，丙ＯＯ會聽得到，但當天
  丙ＯＯ沒有聽到我的聲音，她說她服用藥物睡著等語（見本院卷
  第69頁至第71頁）。
⒍審酌告訴人對於被告是第幾次進入房間拉扯其左手後將之甩到
  紙箱、甩到紙箱幾次、其有無大聲說話或喊叫、當時其係躺在
  床上睡覺抑或坐在床邊、哪一個身體部位碰撞紙箱各節，前後
  指訴多處不一致，而有瑕疵，是其所述是否可信，已非無疑。
㈢卷內其他事證均不足作為告訴人不利被告指述之補強證據：
⒈觀諸告訴人與證人丙ＯＯ對話錄音之譯文所示，告訴人於107年11
  月28日向證人丙ＯＯ稱：「我在睡覺時，他去房間拉住我的手拽
  來拽去3次」、「他這樣把我拽來拽去，壓下去又拉上來，把
  我拉3次，把我拉到手瘀青」等語（見偵續卷第79頁）；於同
  年月30日向證人丙ＯＯ稱：「那晚就是妳爸爸來我房間鬧了3次
  」、「他沒有打我，只是從這邊拉我，阿嬤已經老了，承受不
  了，這邊都瘀青了，接下來我要走出去，他從這邊握住我，結
  鍋（本院按：應為「結果」之誤繕）我骨膜破裂」等語，證人
  丙ＯＯ則覆以：「那天我甚麼都沒聽到，所以你不要跟我說」、
  「我不知道」、「我真的不知道」、「我不可能裝聾作啞妳也
  知道我阿」等語（見他卷第25頁至第29頁），其對證人丙ＯＯ所
  述被告對其傷害之過程，與其上揭民事保護令事件調查程序、
  偵查及審理中指述情節亦有出入，且未見證人丙ＯＯ曾告知其當
  晚服用藥物入睡之情。
⒉卷附警方拍攝之現場照片，雖可證明告訴人房間內之衣櫥附近
  確實有若干紙箱（見偵續卷第53頁），惟依現場紙箱之擺放位
  置、狀態，難以得知該處有無發生過爭執及碰撞，無從佐證告
  訴人之指述屬實。
⒊證人丙ＯＯ於民事保護令事件調查程序中證稱：告訴人於107年11
  月28日上午6點多撥打電話給我，我直到上午7點起床時才看到
  未接來電，就打電話給告訴人，告訴人說被告酒後對她施暴，
  但告訴人的房間在我房間的斜對面，如果真的有發生暴力或爭
  執，我一定會聽到，我當天沒有聽到任何聲響，告訴人說被告
  鬧她3次，如果真的如此，一定有聲音，我一定會起來；被告
  喝酒的頻率為一週1至2次，沒有酗酒等語（見偵續卷第84頁至
  第86頁），又偵查時結證稱：107年11月28日上午5時20分許，
  我人在睡覺，如果拉扯、吵雜聲音，我一定聽得到，告訴人的
  房間在我房間的斜對面，我們房間隔音不好，如果有爭執一定
  聽得到等語（見他卷第16頁），再於審理中結證稱：我屬於淺
  眠體質，睡覺容易被吵醒，告訴人的房間在我房間的斜對面，
  住家的隔音設備不好，但我於107年11月28日上午5時多，沒有
  聽到任何被告與告訴人爭吵的聲音，直到上午7時多，我才看
  到手機的未接來電，告訴人說被告對她實施暴力，我聽告訴人
  說完，就馬上去敲被告的房門，被告的反應是不知情；被告平
  常會小喝，但沒有到酗酒的程度，被告於案發那幾個月都在作
  生意，沒有什麼在喝酒；我平常沒有服用藥物睡眠的習慣，不
  曾跟告訴人說過服用藥物睡眠，我從小是告訴人帶大的，感情
  很好，沒有恩怨等語（見本院卷第96頁至第97頁、第99頁），
  衡以證人丙ＯＯ身為被告女兒及告訴人孫子，與雙方均具有親誼
  ，且為告訴人撫育長大，彼等情感深厚，更無偏頗、刻意維護
  被告之動機，是證人丙ＯＯ之證詞應屬可信。由上可知，被告、
  告訴人及證人丙ＯＯ之住處隔音不佳，案發當時告訴人之房間實
  無發出較大之聲響，倘如告訴人所述其與被告間有言語、肢體
  上的衝突，並被甩到衣櫥附近碰撞紙箱成傷，理應有相當音量
  之爭吵聲或碰撞聲，而證人丙ＯＯ屬淺眠體質，未服用藥物之情
  況下，豈會全然未被驚擾，益徵告訴人是否確遭被告闖入房間
  拉扯其左手、甩到紙箱致受有傷害，實有所疑。
⒋本院固以被告酒後曾對告訴人辱罵、破壞家中裝潢，於107年11
  月28日上午5時20分許，在住處內強行將告訴人從床上拉起、
  辱罵，致其受傷為由，核發107年度家護字第1002號民事通常
  保護令，並以108年家護抗字第21號裁定駁回抗告確定（見他
  卷第4頁至第6頁），然考量保護令之特性，程序上僅需聲請人
  即告訴人釋明被告對其為身體傷害及再度實施不法侵害之虞為
  已足，與刑事案件有罪之證明程度顯不相同。且觀諸該民事通
  常保護令引用之證據僅告訴人之陳述、告訴人與證人丙ＯＯ107
  年11月28日對話錄音、本案驗傷診斷書、身分證影本、照片、
  不動產登記謄本及起訴狀等，均未脫前揭證據範圍，自難憑此
  為對被告不利之認定。從而，告訴人指述既存有瑕疵，復無其
  他客觀證據可證明被告有傷害告訴人之事實，即難以此單一指
  述而認定被告涉有本案犯行。
綜上所述，本案檢察官所舉事證，僅足證明告訴人受有左前臂
  、左手背瘀血及左肩壓痛之傷害，無從證明被告有徒手拉扯告
  訴人之左手腕、左手臂，猛力將之甩至床邊衣櫥附近撞及紙箱
  之傷害行為。是公訴意旨認被告涉犯本案傷害告訴人所依憑之
  證據，顯均未達於通常一般人不致有所懷疑，而得確信其為真
  實之程度，揆諸前揭法條及判例意旨，應為被告無罪判決之諭
  知，以昭審慎。
據上論斷，應依刑事訴訟法第452條、第284條之1、第301條第1
項，判決如主文。
本案經檢察官邱曉華提起公訴，檢察官李山明到庭執行職務。
中　　華　　民　　國　　111 　年　　1 　　月　　13　　日
　　　　　　　　　刑事第六庭  法　官  洪翠芬　
上正本證明與原本無異。 
如不服本判決應於收受送達後20日內向本院提出上訴書狀，並應
敘述具體理由；其未敘述上訴理由者，應於上訴期間屆滿後20日
內向本院補提理由書（均須按他造當事人之人數附繕本）「切勿
逕送上級法院」。告訴人或被害人如對於本判決不服者，應具備
理由請求檢察官上訴，其上訴期間之計算係以檢察官收受判決正
本之日期為準。 因疫情而遲誤不變期間，得向法院聲請回復原
狀。
                              書記官  蘇瑩琪 
中　　華　　民　　國　　111 　年　　1 　　月　　13　　日